---
title: 'Práctica 2. Tipología y ciclo de vida de los datos'
author: "Alicia Julián Beltrán"
date: "5 de enero de 2019"
output:
  html_document: default
---

#<span style="color:blue">Ejercicio 1</span>
**Descripción del dataset**

El conjunto de datos seleccionado es el dataset World Happiness Report (https://www.kaggle.com/unsdsn/world-happiness).<br>
El dataset mide la felicidad basándose en seis factores: producción económica o PIB, apoyo social o familia, esperanza de vida, libertad, confianza en el gobierno o ausencia de corrupción y generosidad.<br>
Los campos que tiene el dataset son:<br>
- **Country**. Nombre del país.<br>
- **Happiness Rank**. Rango del país en función de la puntuación en felicidad.<br>
- **Happiness Score**. Métrica obtenida preguntando a las personas de la muestra cómo calificarían su felicidad, basándose en una escala del 1 al 10, donde el 10 es la puntuación más alta, es decir, el mayor nivel de felicidad.<br>
- **Standard Error**. Error estándar de la puntuación de la felicidad.<br>
- **Economy (GDP per Capita)**. La medida en que el PIB contribuye al cálculo de la puntuación de la felicidad.<br>
- **Family**. La medida en que la familia contribuye al cálculo de la puntuación de la felicidad.<br>
- **Health (Life Expectancy)**. La medida en que la esperanza de vida contribuye al cálculo de la puntuación de la felicidad.<br>
- **Freedom**. La medida en que la libertad contribuye al cálculo de la puntuación de la felicidad.<br>
- **Trust (Government Corruption)**. La medida en que la confianza en el gobierno contribuye al cálculo de la puntuación de la felicidad.<br>
- **Generosity**. La medida en que la generosidad contribuye al cálculo de la puntuación de la felicidad.<br>
- **Dystopia Residual**. La medida en que distopía residual contribuye al cálculo de la puntuación de la felicidad.<br>

El dataset es importante para identificar aquellos factores que hacen que la población sea más feliz.

```{r setup, include=FALSE}
require(knitr)
# include this code chunk as-is to set options
opts_chunk$set(comment = NA, prompt = TRUE, tidy = FALSE, 
               fig.width = 7, fig.height = 7,echo = TRUE, 
               message = FALSE, warning = FALSE, cache=TRUE)
Sys.setlocale("LC_TIME", "C")
```


```{r}
##Establecemos el directorio de trabajo
setwd("C:/Users/ali00/Google Drive/UOC_2018_2019/Tipologia_CV_Datos/PRACT2/")
##Verificamos que el directorio de trabajo se ha cambiado correctamente
getwd()
```

#<span style="color:blue">Ejercicio 2</span>
**Integración de los datos**

En primer lugar, vamos a importar e integrar los 3 ficheros.

```{r}
##Importamos el fichero 2015.csv en el dataset Happiness2015
happiness2015=read.csv2("2015.csv",header=TRUE,sep=",")
#Añadimos una columna para el año de los datos
happiness2015$Year=2015

##Importamos el fichero 2016.csv en el dataset Happiness2016
happiness2016=read.csv2("2016.csv",header=TRUE,sep=",")
#Añadimos una columna para el año de los datos
happiness2016$Year=2016

##Importamos el fichero 2017.csv en el dataset Happiness2015
happiness2017=read.csv2("2017.csv",header=TRUE,sep=",")
#Añadimos una columna para el año de los datos
happiness2017$Year=2017

```

Una vez importados, vamos a ver la estructura de cada uno de ellos con el objetivo de integrarlos.

```{r}
#Describimos el dataset del año 2015
##Número de campos
ncol(happiness2015)

#Estructura
str(happiness2015)

#Describimos el dataset del año 2016
##Número de campos
ncol(happiness2016)

#Estructura
str(happiness2016)

#Describimos el dataset del año 2017
##Número de campos
ncol(happiness2017)

#Estructura
str(happiness2017)

#Nos quedamos con las columnas que tienen en común los 3 datasets
columnas=c("Year","Country", "Happiness.Rank", "Happiness.Score","Economy..GDP.per.Capita.", "Health..Life.Expectancy.", "Family", "Freedom", "Trust..Government.Corruption.", "Generosity", "Dystopia.Residual")

#Integramos los tres datasets en uno único, quedándonos con las columnas comunes a los tres
happiness=rbind(subset(happiness2015, select = columnas),subset(happiness2016, select = columnas),subset(happiness2017, select = columnas))

##Mostramos los campos que tiene el dataset
colnames(happiness)

##Número de campos
ncol(happiness)

#Número de observaciones
nrow(happiness)

```

#<span style="color:blue">Ejercicio 3</span>
**Limpieza de los datos**
En primer lugar, vamos a verificar si el tipo de cada una de las variables es correcto.
Todas las variables, excepto Year, Country y Happiness.Rank, deberán ser numéricas.

```{r}
#Comprobamos el tipo de cada variable
tipo <- sapply(happiness,class)
kable(data.frame(variable=names(tipo),tipo=as.vector(tipo)))
#Asignamos el tipo correcto en aquellas que no coincide
happiness[1]=lapply(happiness[1],as.factor)
happiness[3]=lapply(happiness[3],as.factor)

for (i in 4:11){
  happiness[,names(tipo[i])]=as.numeric(format(happiness[,names(tipo[i])], decimal.mark="."))
}

#Verificamos la correcta asignación 
tipo <- sapply(happiness,class)
kable(data.frame(variable=names(tipo),tipo=as.vector(tipo)))
```
<br>Vamos a verificar si tenemos elementos vacíos o valores atípicos.
```{r}
##Elementos vacíos
sapply(happiness, function(x) sum(is.na(x)))

```

```{r}
# Activa el parámetro para dibujar nueve gráficos por página
par(mfrow=c(3,3))
# Como no existen elementos vacíos, vamos a verificar los valores atípicos para cada una de las variables cuantitativas
boxplot(happiness$Freedom, main="Freedom",col="gray")
for (i in 4:11){
  boxplot(happiness[names(tipo[i])], main=names(happiness[names(tipo[i])]),col="gray")
}

```
<br>La primera variable en la que observamos valores atípicos es Family. Los valores atípicos para la variable son los siguientes:

```{r}
indices = which(happiness$Family %in% 
  boxplot.stats(happiness[,"Family"])$out) 
  cat("Family:", toString(indices), "\n" )

#Comprobamos los valores correspondientes
happiness[indices,"Family"]

```
Vemos que tenemos valores a 0 en las posiciones 148, 313 y 470. Para esas posiciones, vamos a imputar los valores a partir de los k-vecinos más cercanos usando la distancia de Gower con la información de todas las variables.

```{r}
library(VIM)
perdidos = c(148,313,470)
perdidos
happiness$Family[perdidos] = kNN(happiness)$Family

#Volvemos a revisar los valores atípicos para verificar que ya no tenemos valores perdidos
indices = which(happiness$Family %in% 
  boxplot.stats(happiness[,"Family"])$out) 
  cat("Family:", toString(indices), "\n" )

#Comprobamos los valores correspondientes
happiness[indices,"Family"]

```
Otras de las variables en la que podemos ver valores atípicos son Trust..Government.Corruption y Generosity. Los valores atípicos para las variables son los siguientes:

```{r}
#Variable Trust..Government.Corruption
indicesT = which(happiness$Trust..Government.Corruption. %in% 
  boxplot.stats(happiness[,"Trust..Government.Corruption."])$out) 
  cat("Trust..Government.Corruption.:", toString(indicesT), "\n" )

#Comprobamos los valores correspondientes
happiness[indicesT,"Trust..Government.Corruption."]

#Variable Generosity
indicesG = which(happiness$Generosity %in% 
  boxplot.stats(happiness[,"Generosity"])$out) 
  cat("Generosity:", toString(indicesG), "\n" )

#Comprobamos los valores correspondientes
happiness[indicesG,"Generosity"]
```
En ambos casos, no podemos saber si son valores correctos o incorrectos, por lo que los mantenemos.

Una vez tratados los datos, los exportamos a un fichero csv:

```{r}
write.csv(happiness, "Happiness_clean.csv")
```


#<span style="color:blue">Ejercicio 4</span>
**Análisis de los datos**<br>
Para hacer el estudio, nos vamos a quedar con las seis variables que miden la felicidad: Economy..GDP.per.Capita., Family, Health..Life.Expectancy., Freedom, Generosity y Trust..Government.Corruption.
Para comprobar la normalidad, vamos a dibujar un histograma y un qq plot para ver de forma gráfica la simetría de la distribución para cada una de las seis variables.

```{r}
# Dibuja un histograma
with(happiness, hist(Happiness.Score) ) 
 # Dibuja un qq plot
with(happiness, qqnorm(happiness$Happiness.Score, main="Happiness Score Normal QQplot" ));with(happiness, qqline(happiness$Happiness.Score) )
# Efectúa el test de normalidad de Shapiro-Wilks
with(happiness, shapiro.test(Happiness.Score) ) 
```
<br>Se observa que la variable Happiness Score no sigue una distribución normal. El histograma no es simétrico y en el qq-plot los puntos no se sitúan sobre la línea. El p valor del contraste de normalidad nos indica que hay que rechazar la hipótesis nula y que la media no es un buen descriptor para la puntuación de la felicidad.

```{r}
# Dibuja un histograma
with(happiness, hist(happiness$Economy..GDP.per.Capita.) ) 
 # Dibuja un qq plot
with(happiness, qqnorm(happiness$Economy..GDP.per.Capita., main="Economy. GDP per Capita QQplot" ));with(happiness, qqline(happiness$Economy..GDP.per.Capita.) )
# Efectúa el test de normalidad de Shapiro-Wilks
with(happiness, shapiro.test(happiness$Economy..GDP.per.Capita.) ) 
```
<br>En este caso, se ve más claramente que la variable Economy..GDP.per.Capita. no sigue una distribución normal. El histograma no es simétrico y en el qq-plot los puntos no se sitúan sobre la línea. El p valor del contraste de normalidad nos indica que hay que rechazar la hipótesis nula.

A continuación, se comprueba de la misma manera que el resto de variables no siguen una distribución normal.

```{r}
# Dibuja un histograma
with(happiness, hist(happiness$Health..Life.Expectancy., main = "Histogram of Health") ) 
 # Dibuja un qq plot
with(happiness, qqnorm(happiness$Health..Life.Expectancy., main="Health QQplot" ));with(happiness, qqline(happiness$Health..Life.Expectancy.) )
# Efectúa el test de normalidad de Shapiro-Wilks
with(happiness, shapiro.test(happiness$Health..Life.Expectancy.) ) 
```

```{r}
# Dibuja un histograma
with(happiness, hist(happiness$Family) ) 
 # Dibuja un qq plot
with(happiness, qqnorm(happiness$Family, main="Family QQplot" ));with(happiness, qqline(happiness$Family) )
# Efectúa el test de normalidad de Shapiro-Wilks
with(happiness, shapiro.test(happiness$Family) ) 
```

```{r}
# Dibuja un histograma
with(happiness, hist(happiness$Freedom) ) 
 # Dibuja un qq plot
with(happiness, qqnorm(happiness$Freedom, main="Freedom QQplot" ));with(happiness, qqline(happiness$Freedom) )
# Efectúa el test de normalidad de Shapiro-Wilks
with(happiness, shapiro.test(happiness$Freedom) ) 
```

```{r}
# Dibuja un histograma
with(happiness, hist(Trust..Government.Corruption.,  main="Histogram of Corruption")) 
 # Dibuja un qq plot
with(happiness, qqnorm(happiness$Trust..Government.Corruption., main="Corruption Normal QQplot" ));with(happiness, qqline(happiness$Trust..Government.Corruption.) )
# Efectúa el test de normalidad de Shapiro-Wilks
with(happiness, shapiro.test(Trust..Government.Corruption.) ) 
```

```{r}
# Dibuja un histograma
with(happiness, hist(Generosity) ) 
 # Dibuja un qq plot
with(happiness, qqnorm(happiness$Generosity, main="Generosity Normal QQplot" ));with(happiness, qqline(happiness$Generosity) )
# Efectúa el test de normalidad de Shapiro-Wilks
with(happiness, shapiro.test(Generosity) ) 
```
**Prueba de homogeneidad de varianzas**
Para ver la homogeneidad de varianzas, se utiliza un test de Fligner-Killeen.

```{r}
fligner.test(Happiness.Score~Economy..GDP.per.Capita., data = happiness)
fligner.test(Happiness.Score~Family, data = happiness)
fligner.test(Happiness.Score~Health..Life.Expectancy., data = happiness)
fligner.test(Happiness.Score~Freedom, data = happiness)
fligner.test(Happiness.Score~Generosity, data = happiness)
fligner.test(Happiness.Score~Trust..Government.Corruption., data = happiness)
```
Excepto en el caso de la variable Family, para el resto podemos aceptar la hipótesis de que las varianzas son homogéneas al obtener un p-valor superior a 0,05.

**Pruebas estadísticas**
Queremos ver, de forma general, cuáles son las variables con mayor relación con la felicidad.
```{r}
#Utilizamos un modelo de regresión múltiple sobre las variables que influyen en la felicidad.
modelo = lm(happiness$Happiness.Score ~ ., data=happiness[,5:10])
summary(modelo)
```
Vemos que la puntuación de la felicidad depende sobre todo de las variables Economy..GDP.per.Capita., Health..Life.Expectancy., Family y Freedom. 
Además, el test parcial sobre la variable Generosity tiene un p-valor > 0.05 por lo que no podemos suponer que la felicidad dependa de la generosidad.
Como el valor de R2 es bastante alto, podemos suponer que tenemos bondad en el ajuste.

Podemos ver la evolución en los años

```{r}
#Para el año 2015
happiness2015=happiness[which(happiness$Year==2015),]
modelo2015 = lm(happiness2015$Happiness.Score ~ ., data=happiness2015[,5:10])
summary(modelo2015)

#Para el año 2016
happiness2016=happiness[which(happiness$Year==2016),]
modelo2016 = lm(happiness2016$Happiness.Score ~ ., data=happiness2016[,5:10])
summary(modelo2016)

#Para el año 2017
happiness2017=happiness[which(happiness$Year==2017),]
modelo2017 = lm(happiness2017$Happiness.Score ~ ., data=happiness2017[,5:10])
summary(modelo2017)

```
Vemos que la puntuación de la felicidad depende sobre todo de las variables Economy..GDP.per.Capita., Health..Life.Expectancy., Family y Freedom. 
Además, revisando los datos de los 3 años, vemos que el p-valor para las variables Generosity y Trust..Government.Corruption. es superior a 0.05 por lo que no podemos suponer que la felicidad dependa de esas variables.

#<span style="color:blue">Ejercicio 5</span>
Mediante la creación de gráficos de dispersión, podemos ver gráficamente los resultados anteriores.
```{r}
# Dibujamos cuatro gráficos por página
par(mfrow=c(3,2))
plot(happiness$Happiness.Score, happiness$Economy..GDP.per.Capita., xlab = "Felicidad", ylab = "PIB", title("Relación felicidad-economía"))
plot(happiness$Happiness.Score, happiness$Family, xlab = "Felicidad", ylab = "Familia", title("Relación felicidad-familia"))
plot(happiness$Happiness.Score, happiness$Health..Life.Expectancy., xlab = "Health..Life.Expectancy.", ylab = "Salud", title("Relación felicidad-salud"))
plot(happiness$Happiness.Score, happiness$Freedom, xlab = "Felicidad", ylab = "Libertad", title("Relación felicidad-libertad"))
plot(happiness$Happiness.Score, happiness$Trust..Government.Corruption., xlab = "Felicidad", ylab = "Trust..Government.Corruption.", title("Relación felicidad-corrupción"))
plot(happiness$Happiness.Score, happiness$Generosity, xlab = "Felicidad", ylab = "Generosity", title ("Relación felicidad-generosidad"))
```
